【裁判字號】    98,勞上易,24
【裁判日期】    980429
【裁判案由】    給付資遣費等
【裁判全文】
臺灣高等法院民事判決                98年度勞上易字第24號
上  訴  人  丙○○
被 上 訴人  中強電子股份有限公司
法定代理人  乙○○
            甲○○
訴訟代理人  練家雄律師
上列當事人間給付資遣費等事件，上訴人對於中華民國98年1月5
日臺灣臺北地方法院97年度勞訴字第126號第一審判決提起上訴
，本院於98年4月15日言詞辯論終結，判決如下：
    主  文
上訴駁回。
第二審訴訟費用由上訴人負擔。
    事實及理由
一、上訴人起訴主張 ：上訴人於民國93年2月16日受僱擔任被上
    訴人財會處長，詎被上訴人竟於96年2月6日無預警發布上訴
    人涉犯變造私文書、侵占、背信等罪嫌，且應自即日起停職
    停薪之公告，然該刑事案件業經臺灣臺北地方法院檢察署檢
    察官不起訴處分確定。被上訴人雖於96年 3月20日依勞動基
    準法第11條第2款規定， 以公司虧損及業務緊縮為由，發給
    上訴人資遣證明書及服務證明書，惟迄未給付上訴人預告工
    資新台幣（下同）10萬8,889元及資遣費13萬734元（以離職
    前6個月平均工資16萬3,333元計算，適用勞退新制之年資自
    94年7月1日起至96年2月6日止，共19.21個月）。 又被上訴
    人以無預警方式公告上訴人停職停薪，已嚴重摧殘上訴人之
    財務專業能力及誠信操守端正形象；且被上訴人自96年2月6
    日起，即以鐵鍊鎖住公司大門，搜括上訴人護照、金錢 (信
    用卡)、私章等物品（私章至96年4月27日始歸還），並翻閱
    私人文書，不法侵害上訴人之自由，應賠償上訴人64萬9,26
    5元等情。爰依勞動基準法第11條第2款、第16條、第17條及
    民法第184條第1項後段規定，求為命被上訴人給付88萬8,88
    8元及自起訴狀繕本送達翌日起至清償日止， 按年息百分之
    五計算利息之判決（原審判決上訴人敗訴，上訴人不服提起
    上訴），並上訴聲明：(一)原判決廢棄。(二)被上訴人應給付上
    訴人88萬8,888元及自起訴狀繕本送達翌日起至清償日止 ，
    按年息百分之五計算之利息。
二、被上訴人則以：上訴人於93年2月至96年2月間受聘擔任被上
    訴人財會處長，兩造間為委（聘）任關係，而非僱傭關係，
    無勞動基準法之適用。嗣兩造因故終止聘任關係，經協商和
    解後，於96年 3月21日簽署聘任關係終止契約書（下稱系爭
    契約），依系爭契約第2條及第3條約定，兩造已合意結清因
    終止聘任關係被上訴人所應給付之全部金額，並經上訴人收
    訖，上訴人自不得再就和解前之糾紛為爭執，上訴人請求給
    付預告工資、資遣費及賠償損害，為無理由。又上訴人於擔
    任被上訴人財會處長期間，因涉嫌變造銀行授權書及私自變
    更網路銀行電子郵件帳號，有違財會人員操守及對被上訴人
    之忠實義務，被上訴人前重整人甲○○（按被上訴人於91年
    1月30日經原法院裁定准予重整〈90年度整更字第2號〉，嗣
    於97年8月14日重整完成－本院卷第19、52頁）始於96年2月
    6日先暫停上訴人職務，並提起刑事告訴， 此乃重整公司必
    要採取之安全措施，並無不法侵害上訴人權益。上訴人主張
    被上訴人以鐵鍊鎖住公司大門、搜刮其私人物品及翻閱私人
    文書等，不法侵害其自由乙情，亦未提出任何證據證明等語
    ，資為抗辯，並答辯聲明：上訴駁回。
三、經查上訴人自93年2月16日起至96年2月6日擔任被上訴人財
    會處長，被上訴人於96年2月6日公告上訴人停職停薪，並對
    上訴人提出刑事告訴，經臺灣臺北地方法院檢察署檢察官以
    96年度偵字第14201號不起訴處分確定。被上訴人於96年3月
    20日發給上訴人資遣證明書及服務證明書。上訴人曾因本件
    爭議對被上訴人提起確認兩造間僱傭關係存在訴訟（原法院
    96年度店補字第43號）， 嗣兩造於96年3月21日簽訂系爭契
    約，上訴人並撤回該訴訟等情，有被上訴人令、不起訴處分
    書、資遣證明書、服務證明書、系爭契約及民事撤回聲請狀
    等為證（原審店勞調字卷第6-9、12-13頁、原審勞訴字卷第
    19-24頁），且為兩造所不爭執，堪信為真正。
四、上訴人主張兩造間為僱傭關係，被上訴人於96年2月6日無預
    警公告伊停職停薪， 應給付伊預告工資10萬8,889元及資遣
    費13萬734元； 另被上訴人上開公告，嚴重摧殘伊財務專業
    能力及誠信操守端正形象，且被上訴人自96年2月6日起，以
    鐵鍊鎖住公司大門，搜括伊私人物品及翻閱私人文書等，不
    法侵害伊自由， 應賠償64萬9,265元等情，則為被上訴人所
    否認，並以前揭情詞置辯。經查：
  (一)按稱和解者，謂當事人約定，互相讓步，以終止爭執或防止
    爭執發生之契約， 民法第736條定有明文。查系爭契約係在
    兩造因上訴人離職之事發生糾紛，上訴人並已向原法院起訴
    請求確認兩造間僱傭關係存在之後締結，其開宗明義即載明
    「立契約書人：中強電子股份有限公司（以下簡稱甲方）與
    丙○○（以下簡稱乙方）雙方合意終止聘任關係，訂定契約
    條款如下，共資遵守」，並於契約本文就終止合意、費用結
    算、費用支付、證明書發給、私人物品之發還、保密義務、
    聲明與承諾、離職手續、完整合意、管轄合意、棄權效力、
    契約書份數等事項分別約定，之後，被上訴人已依約給付款
    項，上訴人亦依約撤回上開訴訟，足見系爭契約係兩造就上
    訴人離職所生糾紛互相讓步，以終止爭執之和解，系爭契約
    自生民法所稱和解契約之效力。至上訴人於本院主張被上訴
    人係以欺騙手段誘導伊簽訂系爭契約云云，已為被上訴人所
    否認，而上訴人又未能舉證以實其說，自不足採。
  (二)次按和解有使當事人所拋棄之權利消滅及使當事人取得和解
    契約所訂明權利之效力，民法第737條亦定有明文。 查系爭
    契約第2條（費用結算） 約定「雙方同意甲方因聘任關係之
    終止，應支付乙方之薪資、費用及津貼如下... 」，且列舉
    支付項目包括96年2月1日至96年2月5日共5天之薪資2萬1,66
    7元、員工年終福利禮券5,000元（以禮券支付）、96年特休
    7日3萬333元， 95年12月出差費2萬4,239元（以支票給付）
    、96年1月交通費1,280元、扣除勞保費、健保費、福利金共
    2,320元，被上訴人計應支付上訴人7萬8,919元， 復於系爭
    契約第3條約定「甲乙雙方同意按第2條約定結算之費用，甲
    方業於本契約簽訂之同時支付乙方，經乙方收訖無誤」。系
    爭契約既無其他條款約定被上訴人仍有其他應給付之款項，
    亦無上訴人仍保留其他款項日後可資請求， 以該契約第2條
    所結算之費用甚至包括交通費、員工年終福利禮券等僅數千
    元之給付項目，衡情倘上訴人確有表達除契約確認之給付金
    額外，尚保留資遣費、預告工資請求之意思，兩造斷無可能
    於系爭契約對此高達數10萬元之請求未置一詞，顯見兩造業
    已同意被上訴人因上訴人離職所應給付之款項即為7萬8,919
    元，別無其他項目。又按勞動契約與委任契約固均約定以勞
    動力之提供作為契約當事人給付之標的。惟勞動契約係當事
    人之一方，對於他方在從屬關係下提供其職業上之勞動力，
    而他方給付報酬之契約，與委任契約之受任人處理委任事務
    時，並非基於從屬關係不同。公司經理人與公司間之關係究
    為勞動關係或委任關係，應視其是否基於人格上、經濟上及
    組織上從屬性而提供勞務等情加以判斷。凡在人格上、經濟
    上及組織上完全從屬於雇主，對雇主之指示具有規範性質之
    服從，為勞動契約。反之，如受託處理一定之事務，得在委
    任人所授權限範圍內，自行裁量決定處理一定事務之方法，
    以完成委任之目的，則屬於委任契約（最高法院97年度台上
    字第1542號判決要旨參照）。查上訴人於93年2月至96年2月
    間擔任被上訴人財務處及會計處處長乙職，有被上訴人組織
    系統圖可稽（原審勞訴字卷第25頁），且依被上訴人核決權
    限表（原審勞訴字卷第26頁），上訴人於5,001元至2萬元之
    授權範圍內有自行裁量決定處理事務之權限，再參以系爭契
    約首文約定「... 雙方合意終止聘任關係，訂定契約條款如
    下... 」， 及第1條約定「甲乙雙方合意於民國（下同）96
    年2月6日終止雙方聘任關係」，足見兩造間之任職關係應屬
    委任契約，雖被上訴人曾依系爭契約第4條約定，於96年3月
    20日發給上訴人資遣證明書及服務證明書，然亦無法憑此證
    明書之發給遽認兩造間之任職關係為僱傭契約。又依勞動基
    準法第16條、第17條規定，預告工資及資遣費之給付，須於
    雇主依同法第11條或第13條但書終止勞動契約時始有適用，
    另勞工依同法第14條規定終止勞動契約時，亦可請求資遣費
    （但無預告工資），除上開情形外，勞工並無請求預告工資
    或資遣費之權利。是縱如上訴人所主張兩造為僱傭而非委任
    關係，其預告工資及資遣費之請求，並不因系爭契約之簽訂
    而受影響云云，然因兩造係合意終止聘任關係，並非因任何
    一方行使終止權而終止，依上開規定，上訴人仍無從依勞動
    基準法請求給付預告工資及資遣費。況縱認上訴人原對被上
    訴人有預告工資及資遣費之請求權，然亦已因上開和解而拋
    棄，上訴人於和解後即應受其拘束而不得再行請求。另公司
    法第290條第 5項第8款所規定重整人為公司重要人事之任免
    ，應於事前徵得重整監督人之許可，乃指重整人單方為公司
    重要人事之任免而言，核與本件兩造係合意終止聘任關係不
    同，自無該條文之適用，上訴人主張兩造間聘任關係終止，
    未事前徵得重整監督人之許可，系爭契約效力存疑云云，亦
    不可採。 綜上，上訴人依勞動基準法第11條第2款、第16條
    、 第17條規定，請求被上訴人給付預告工資10萬8,889元及
    資遣費13萬734元部分，洵屬無據。
  (三)查依系爭契約第7條約定「 乙方聲明除已提起確認僱用關係
    存在之訴以及向勞工局申請調解外，未曾對甲方或甲方員工
    提起任何民事、行政或刑事告訴、告發檢舉或起訴，並承諾
    就牽涉甲方之任何事務，不得有上述行為。乙方並同意撤回
    前揭確認僱用關係存在之訴與勞工局之調解申請，且嗣後不
    得再提出相關陳情、檢舉或訴訟等行為」之文義，兩造係先
    確認就此離職糾紛當時已存在之案件僅有上訴人提起之確認
    僱傭關係存在之訴及向勞工局申請之調解，上訴人聲明並無
    提起其他案件，並同意撤回上開已存在之案件，且承諾嗣後
    不再執此事件對被上訴人提出相關陳情、檢舉或訴訟等，據
    此可認兩造和解之內容係就上訴人離職所生相關糾紛作一徹
    底解決，不僅欲終結上訴人已提起之訴訟及調解，更欲防止
    將來就此離職事件再發生後續糾紛，是以凡於和解當時兩造
    就此離職事件所可能主張之權利，均應受此和解契約之拘束
    ，已主張者應依約撤回，未主張者則因和解而拋棄，日後不
    得再行主張。上訴人雖另主張被上訴人於96年2月6日無預警
    公告伊停職停薪，侵害伊名譽，且自96年2月6日起以鐵鍊鎖
    住公司大門，搜括伊護照、金錢 (信用卡)、私章， 及翻閱
    私人文書等，對伊構成侵權行為云云，惟查上訴人所指侵害
    其名譽之公告，係被上訴人於96年2月6日發布，內容記載上
    訴人涉犯變造私文書、侵佔、背信等罪行，致生被上訴人之
    損害，被上訴人已正式提出刑事告訴，循司法途徑調查真相
    等語（原審店勞調字卷第6頁）， 而被上訴人以鐵鍊鎖住公
    司大門不讓上訴人進入，致上訴人未能取回私人物品一節，
    依上訴人所述亦係自96年2月6日起即已發生，凡此均為96年
    3月21日兩造簽訂系爭契約前即已發生， 且為上訴人所知悉
    之事實，若上訴人欲就此有所主張，如前所述，理應於系爭
    契約就此保留請求權， 然上訴人對此未置一詞，更於第7條
    明確承諾「乙方... 承諾就牽涉甲方之任何事務，不得有上
    述行為（即對被上訴人或被上訴人員工提起任何民事、行政
    或刑事告訴、告發檢舉或起訴）。乙方並同意... 嗣後不得
    再提出相關陳情、檢舉或訴訟等行為」，佐以兩造於系爭契
    約第2條已就被上訴人應給付金額詳細計算， 並未列入任何
    有關侵權行為之賠償，堪認縱上訴人原有侵權行為損害賠償
    請求權可資行使，亦已因和解而拋棄，不得再行主張。至上
    訴人主張被上訴人搜括其私人物品及翻閱私人文書乙節，固
    據提出上訴人與王文宇、崔君瑋律師間往來之電子郵件及聯
    佳快遞公司遞送單3紙為證（ 原審店勞調字卷第11頁、原審
    勞訴字卷第42-43頁、本院卷第16-18頁），然查上開遞送單
    係被上訴人分別於96年 4月26日、96年4月27日、96年4月30
    日遞送物件予上訴人，且記載寄送物品均為文件，究為何種
    文件並未記載，尚無從據以證明被上訴人有搜刮上訴人私人
    物品等行為。又上訴人於96年 4月27日寄予王文宇、崔君瑋
    律師之電子郵件係記載收到部分私人文件及印章，尚有部分
    文件未歸還，禁止被上訴人擅用上訴人私章，請求被上訴人
    歸還私人文件、並請律師努力爭取上訴人資遣費、預告工資
    及加發3個月薪資等語， 此內容為上訴人自行撰寫，是否與
    實情相符，尚非無疑；另上訴人與王文宇及崔君瑋律師間於
    簽訂系爭契約後往來之電子郵件則係記載兩造簽訂系爭契約
    後尚須追蹤未完成之事項，亦均無從據以證明被上訴人有搜
    刮上訴人私人物品等行為。上訴人既未另行舉證證明被上訴
    人於兩造和解後另有何侵害上訴人名譽及自由之行為，則上
    訴人依侵權行為之法律關係， 請求被上訴人賠償64萬9,265
    元部分，亦屬無據。
五、綜上所述，上訴人依勞動基準法及侵權行為之法律關係，請
    求被上訴人給付88萬8,888元（即預告工資10萬8,889元、資
    遣費13萬734元及侵權行為損害賠償64萬9,265元）及法定遲
    延利息，自屬不應准許。原審為上訴人敗訴之判決，並無不
    合。上訴論旨指摘原判決不當，求予廢棄改判，為無理由，
    應予駁回。
六、兩造其餘之攻擊或防禦方法及未經援用之證據，經本院斟酌
    後，認為均不足以影響本判決之結果，自無逐一詳予論駁之
    必要，併此敘明。
七、據上論結，本件上訴為無理由，依民事訴訟法第449條第1項
    、第78條，判決如主文。
中    華    民    國    98    年    4     月    29    日
                    勞工法庭
                        審判長法  官  陳駿璧
                              法  官  陳邦豪
                              法  官  連士綱
正本係照原本作成。
不得上訴。
中    華    民    國    98    年    4     月    30    日
                              書記官  顧倪淑貞


司法院資訊處製作；財團法人民間司法改革基金會備份。
